【裁判字號】    91,簡上,298
【裁判日期】    920806
【裁判案由】    給付票款
【裁判全文】
臺灣板橋地方法院民事判決  九十一年度簡上字二九八號
    上  訴  人    乙○
    訴訟代理人    連炎昌律師
    複  代理人    王冠瑋律師
    被上訴人      甲○
?
    訴訟代理人    田鴻鈞律師
右當事人間請求給付票款事件，上訴人對於中華民國九十一年七月十日本院三重簡易
庭八十九年度重簡字第一六七二號第一審判決提起上訴，本院判決如左：
    主      文
上訴駁回。
第二審訴訟費用由上訴人負擔。
    事      實
甲、上訴人方面：
一、聲明：(一)原判決廢棄。(二)駁回被上訴人在第一審簡易之訴。
二、陳述：除與原判決記載相同者，茲引用之外，補稱：
    (一)被上訴人固主張先前借款予訴外人亞太設計工程顧問有限公司（下稱亞太公司
      ）之支票退票後，由亞太公司另行交付系爭如附表所示之支票等語，惟經原審
      命被上訴人提出借款之證據時，被上訴人先於原審民國九十年五月十六日辯論
      時表示將提供退票影本，嗣於同年六月二十二日辯論時復改稱訴外人即亞太公
      司法定代理人丘森林之票影本已不見，僅有一紙租金支票亦退票等語，被上訴
      人始終拒絕提出借款部分之支票，其並未舉證證明其與訴外人亞太公司間確有
      借貸關係存在。
    (二)又被上訴人於原審之訴訟代理人即其女李玉華於原審九十一年六月二十六日已
      自認其所言借款關係之當事人為李玉華及亞太公司，與被上訴人無涉，足證被
      上訴人至多僅以新臺幣（下同）二十餘萬元之代價受讓系爭八十五萬元之支票
      ，其確係以不相當之對價取得系爭支票，原審認事用法毫無所據，復與證據不
      符。又經鈞院向與丘森林及亞太公司往來之各金融機構調閱相關退票紀錄，亦
      無被上訴人所稱之五、六十萬元退票紀錄，被上訴人之女李玉華就實際借款金
      額、借款日期、清償日期及交付借款方式亦避而不談，其是否曾借貸予亞太公
      司，誠屬可疑。而亞太公司設於上海商業儲蓄銀行南京東路分行帳戶於八十九
      年一月十日經李玉華匯入一百七十八萬五千元，卻無被上訴人與亞太公司金錢
      往來之證據，又證人李玉華於原審稱系爭支票金額中之五、六十萬元並非亞太
      公司對被上訴人之借款，被上訴人雖稱係李玉華之口誤，惟仍無損於李玉華於
      原審自認之效力。
    (三)而被上訴人於原審九十年一月三日辯論時稱系爭支票係訴外人亞太公司支付房
      租，差額伊以現金交還亞太公司之法定代理人丘森林，並未提及借款部分。惟
      於同年五月十六日辯論時復改稱訴外人亞太公司積欠被上訴人四個月房租共二
      十三萬二千元，剩下部分因之前亞太公司法定代理人丘森林借款交付之支票退
      票，故以系爭支票清償借款及房租，其前後二次所言彼此矛盾，又迄未提出其
      所稱之退票支票，不足採信。況被上訴人不唯迴避提出租金支票退票資料，拒
      絕說明亞太公司積欠租金之月份，亞太公司是否確實積欠被上訴人租金自屬可
      疑，況亞太公司曾簽發以上海商業儲蓄銀行南京東路分行為付款人，發票日八
      十九年五月一日，面額五萬八千元，支票號碼ＮＫＡ0000000號，以被
      上訴人為受款人之支票，於八十九年五月二日退票後，隨即於同年五月十日註
      銷，而由票據交換所註銷其退票紀錄，足證亞太公司確已給付租金予被上訴人
      ，被上訴人所稱因亞太公司積欠租金二十三萬二千元而受讓系爭支票，顯屬虛
      構。況被上訴人提出之租金支票暨退票理由單，係八十九年十、十一月之租金
      ，其發票日既在系爭支票發票日之後，故亞太公司是否積欠被上訴人租金二十
      三萬二千元，已屬可疑，又被上訴人於原審提出之租賃契約所附房租收付款明
      細欄為空白，並未記載任何文字，詎被上訴人於鈞院審理時另提出記載收訖各
      期租金支票之房租受付款明細欄，後者顯係事後臨訟製作，其中前六欄筆跡與
      後六欄之筆跡又不相同，均未經製作人簽名，足證被上訴人提出之房租收付款
      明細欄並非真正。
    (四)次按承租人遲付租金達二個月以上者，出租人經催告後即得終止租約，民法第
      四百四十條第二項定有明文。被上訴人主張亞太公司積欠其四個月租金共二十
      三萬二千元，依法被上訴人於亞太公司積欠租金達二個月時，即得催告終止租
      約，其竟容亞太公司拖延四個月未加以理會，更於亞太公司租金支票退票後，
      再以現金與亞太公司換取系爭支票，顯與常情不符，況被上訴人於原審稱其持
      有亞太公司退票之租金支票，惟竟未能提出，其所言亞太公司積欠租金之事實
      即難採信。
    (五)證人鍾喬安於原審固證稱受丘森林委託交付予被上訴人支票等語，惟被上訴人
      既自認曾收受亞太公司多紙支票，證人鍾喬安所言無法證明確有現金補足予亞
      太公司之事實，被上訴人復未舉證證明其實際交付金額、交付日期、交付款項
      方式，原審竟認定現金補足情事，顯有認定事實與證據不符之違法。
    (六)亞太公司與上訴人就沈公館及犁田西餐廳之室內設計裝修工程，簽訂合併裝修
      工程合約書，上訴人並交付六紙支票作為預付款。嗣亞太公司以前開六紙支票
      轉讓予被上訴人及第三人，其中面額八十五萬元之支票即為本件系爭支票，另
      發票日為八十九年九月三十日，面額七十五萬元之支票由亞太公司轉讓予訴外
      人吳憶親，經吳憶親提示而退票，復經上訴人與亞太公司法定代理人丘森林協
      調，由丘森林另行簽發票額四百三十七萬元之支票予上訴人，以返還預收之工
      程款，詎上訴人屆期提示仍未獲付款。其中沈公館係上訴人及配偶沈義之居所
      ，犁田西餐廳係上訴人以田犁公司名義經營之餐廳，而上訴人因合併裝修工程
      合約書關係而交付六紙支票予亞太公司，復與合併裝修工程合約書第六條約定
      以六紙支票支付之付款辦法相符，且支票均以華南商業銀行內湖分行為付款人
      ，發票日均為八十九年九月三十日，票面金額與合併裝修工程合約書第六條約
      定相符，支票號碼為0000000號至0000000號，均相聯號，且均
      以亞太公司為受款人，足證上訴人係依合併裝修工程合約書簽發系爭支票預付
      亞太公司工程款。
    (七)被上訴人提出亞太公司八十九年六月二十六日傳真函已記載：「亞太公司近期
      因資金調度吃緊造成退票事宜」等語，而上訴人與亞太公司間之合併裝修工程
      合約書報價單及報價單總表成立日期為同年八月五日，嗣後上訴人簽發支票予
      亞太公司，足證被上訴人收受系爭支票時確已明知亞太公司資金調度吃緊，並
      致退票情事，被上訴人取得系爭支票確係出於惡意。
三、證據：除援用第一審所提證據外，另補提支票存根影本六件、支票暨退票理由單
    影本各二件、自訴補充理由狀影本一件、傳票影本一件、報價單影本一件、報價
    總表影本一件；並聲請：(一)訊問證人李玉華、丘森林；(二)向上海商業儲蓄銀行南
    京東路分行、花旗銀行臺北分行、美國運通商業銀行臺北分行、香港上海匯豐商
    業銀行臺北分行調閱丘森林帳戶往來明細及退票紀錄；(三)向陽信商業銀行南京分
    行、上海商業儲蓄銀行南京東路分行調閱亞太公司帳戶往來明細及退票紀錄；(四)
    向財政部臺灣省北區國稅局臺北縣分局調閱被上訴人八十九年度申報綜合所得稅
    資料。
乙、被上訴人方面：
一、聲明：駁回上訴。
二、陳述：除與原判決記載相同者，茲引用之外，補稱：
    (一)上訴人固主張其與訴外人亞太公司訂立合併裝修工程合約書，惟查上訴人提出
      契約當事人並非上訴人，而係訴外人沈義，況依該合約書第六條約定，其第一
      階段應付款六十八萬元，並非系爭支票之面額八十五萬元，上訴人竟簽發系爭
      面額八十五萬元之支票予訴外人亞太公司，與常情不符。
    (二)上訴人又謂其為田犁企業有限公司（下稱田犁公司）負責人，負則經營犁田西
      餐廳，並與亞太公司簽訂前開合併裝修工程合約書，惟查其所經營之犁田西餐
      廳與田犁公司一個為餐廳，另一個則為法人，顯非同一商號。又一個為犁田，
      一個為田犁，名稱亦不同，況上訴人提出之工程合約書中並未提及犁田西餐廳
      ，足證田犁公司與犁田西餐廳為不同之營業體，足證系爭支票與該餐廳無關。
      又上訴人既稱因合併裝修工程合約書簽發之支票發票日均為八十九年九月三十
      日，足證絕非上訴人所主張之分階段工程預付款。而上訴人提出之支票票根備
      考欄內雖均記載「亞太」二字，惟除已退票之二紙支票外，其餘四紙支票均無
      退票或回收紀錄，足證上訴人所稱一次交付六紙裝修沈公館支票等語，顯非真
      實。另沈公館之主人為沈義，而上訴人稱其配吽偶為沈毅，是否為同一人已非
      無疑，上訴人縱能證明沈義即其配偶，惟沈公館與餐廳之裝修係合併施工，而
      餐廳又係由田犁公司所經營，一為自然人，一為法人，豈有由第三人即上訴人
      一人簽發支票支付裝修款之理，足證上訴人係張冠李戴，臨訟捏詞，殊無理由
      。矧豈有工程全未進行，上訴人即付清全部工程款之理，尤其上訴人簽發之支
      票均未分期給付，而全部於八十九年九月三十日一次全部付清，與合約及一般
      承攬工程習慣不符，自難認上訴人已舉證證明有承攬契約存在，況上訴人與訴
      外人亞太公司間之工程合約與本件亦屬無涉。
    (三)又關於房屋租金部分，被上訴人已提出扣繳憑單及財政部臺北市國稅局函可佐
      ，又證人鍾喬安復於原審證稱丘森林委託其持一信封至被上訴人處拿錢，金額
      若干伊不知道，惟伊知道丘森林需資金週轉等語，足證被上訴人確係以相當對
      價取得系爭支票，足證系爭面額八十五萬元之支票，一部分係支付租金，一部
      分係欠款，另一部分係以現金補足差額，業據被上訴人提出租約、扣繳憑單、
      國稅局函，並經證人鍾喬安結證數實，上訴人仍堅持向上海、花旗、運通及陽
      信等銀行調閱無關之資料，顯係拖延訴訟。另被上訴人於收受亞太公司交付之
      系爭支票前，曾先依亞太公司法定代理人丘森林告知之資料向華南商業銀行內
      湖分行查詢，經答覆稱該系爭支票帳戶信用良好，被上訴人始允諾由亞太公司
      交付系爭支票以換回以丘森林為發票人之支票，其差額再以現金補足，復經證
      人鍾喬安結證屬實，足證被上訴人絕非惡意或無對價取得系爭支票。至被上訴
      人訴訟代理人於原審先稱已影印亞太公司之退票支票，復改稱支票退票影本不
      見等語，乃因事隔年餘，且非其本人之租金債權，記憶不清，事實平常，要不
      得以其記憶不清口誤之語，遽謂被上訴人以不相當之對價取得系爭支票。
    (四)另訴外人亞太公司確積欠被上訴人四個月之租金，且亞太公司簽發交付予被上
      訴人面額均為五萬八千元之支票二紙，發票日本係八十九年八月及同年九月，
      惟屆期未兌現，被上訴人應亞太公司之要求而將發票日改為八十九年十月及十
      一月，惟屆期仍退票，足證亞太公司確實積欠被上訴人租金二十三萬二千元。
三、證據：除援用第一審所提證據外，另提出支票暨退票理由單影本各二件、房屋收
    款明細欄影本一件、亞太公司八十九年六月二十六日傳真函影本一件；並聲請訊
    問證人鍾喬安。
    理      由
一、本件被上訴人起訴主張其執有上訴人簽發如附表所示之支票一紙，詎屆期提示竟
    未獲付款，爰依票據之法律關係，請求上訴人給付系爭票款八十五萬元及自八十
    九年十月一日起至清償日止，按年息百分之六計算之利息。
二、上訴人固自認簽發系爭支票，惟以其係與訴外人亞太公司簽訂合併裝修工程合約
    書，而簽發系爭支票交付予亞太公司，作為預付之工程款，惟嗣後亞太公司並未
    承作該項工程，自不得向上訴人請求給付工程款，並應將系爭支票返還予上訴人
    ；詎亞太公司竟將系爭支票背書轉讓予被上訴人，而被上訴人雖稱亞太公司積欠
    租金債務二十三萬二千元及借款債務五、六十萬元，惟查被上訴人明知系爭支票
    係上訴人預付之工程款，且亞太公司當時已陷經濟窘境，仍惡意受讓系爭支票；
    另亞太公司為支付被上訴人租金而簽發發票日八十九年五月一日，面額五萬八千
    元之支票，已於同年五月十日註銷退票紀錄，被上訴人於原審提出之租賃契約租
    金收付款明細欄亦可看出仍係空白，足證亞太公司並未積欠被上訴人租金，被上
    訴人提出之租金收付款明細欄顯係上訴後臨訟編撰；另借款債權五、六十萬元部
    分，業據被上訴人於原審之訴訟代理人即證人李玉華已自認借款債權係存在其與
    亞太公司間，與被上訴人無涉，足證被上訴人確係無對價或以不相當之對價取得
    系爭支票，上訴人自得以對抗訴外人亞太公司之事由，對抗執票之被上訴人，被
    上訴人請求上訴人給付系爭支票之票款，顯屬無據等語，資為抗辯。
三、本件經兩造於本院準備程序中當庭協議簡化爭點，其不爭執及爭執之事項如後（
    見本院九十二年五月十四日準備程序筆錄所載）：
    (一)兩造不爭執之事項：
    １、系爭支票係上訴人簽發，交付予訴外人亞太公司法定代理人丘森林，並由丘
        森林以亞太公司名義背書轉讓予被上訴人。
    ２、亞太公司與被上訴人間租賃契約為真正，約定每月租金為五萬八千元（原審
        卷第七十六頁）。
    ３、證人鍾喬安（原名鍾亨宇）於原審之證詞（原審卷第一一三頁）為真正。
    ４、本院及原審依聲請向稅捐機關及銀行調閱之資料為真正。
    (二)兩造爭執之事項：
    １、被上訴人是否無對價或惡意取得系爭支票？上訴人得否以對抗亞太公司或丘
        森林之事由對抗被上訴人？
        (1)亞太公司是否對被上訴人負有二十三萬二千元之租金債務？
        (2)亞太公司是否對被上訴人負有五、六十萬元之借款債務？抑或對被上訴人
          之女李玉華負有五、六十萬元之借款債務？
        (3)被上訴人受讓系爭支票是否曾以現金補足予亞太公司？
        (4)上訴人是否因承攬契約而簽發系爭支票預付亞太公司工程款？
        (5)被上訴人是否知悉丘森林當時已陷入經濟窘境，不得向上訴人請求給付工
          程款而仍出於惡意受讓系爭支票？
    ２、上訴人原審提出之承攬契約是否為真正（原審卷第三十頁）？
    (三)故本院僅須審究兩造有爭執之事項。
四、被上訴人主張系爭如附表所示之支票一紙係由上訴人簽發，交付予訴外人亞太公
    司，並由亞太公司背書轉讓予被上訴人之事實，業據被上訴人提出支票暨退票理
    由單影本各一件為證，並經兩造協議所不爭執，自堪信為真實。
五、次按票據債務人不得以自己與發票人或執票人之前手間所存抗辯之事由對抗執票
    人，但執票人取得票據出於惡意者，不在此限，票據法第十三條固有明文。惟票
    據行為，為不要因行為，執票人不負證明關於給付之原因之責任，如票據債務人
    主張執票人取得票據出於惡意或詐欺時，則應由該債務人負舉證之責（最高法院
    六十四年度臺上字第一五四○號判例參照）。再按無對價或以不相當之對價取得
    票據者，不得享有優於前手之權利，票據法第十四條第二項固有明文；惟該項所
    謂不得享有優於其前手之權利，固指前手之權利如有瑕疵，該取得人即應繼受其
    瑕疵，人的抗辯並不中斷；如前手無權利時，取得人即不能取得權利而言，惟該
    前手權利瑕疵或無權利之抗辯事由，仍應由票據債務人負證明之責（最高法院八
    十九年度臺上字第一三一三號判決意旨參看）。
六、上訴人抗辯被上訴人係無對價或不以相當對價，且係惡意取得系爭如附表所示之
    支票，上訴人得以對抗訴外人亞太公司之事由對抗執票之被上訴人等語，自應由
    主張此項事實之上訴人負舉證責任。經查：
    (一)上訴人抗辯亞太公司並未積欠被上訴人租金債務二十三萬二千元部分：
      １、被上訴人主張亞太公司與其簽訂租賃契約，租賃期間自八十八年十二月一
          日起至九十年十一月三十日止，每月租金五萬八千元，業據被上訴人提出
          租賃契約影本一件為證，復經兩造協議所不爭執，應堪採信為真實。
      ２、被上訴人主張亞太公司自八十九年六月起即未依約給付租金，至系爭支票
          之發票日八十九年九月三十日止，共積欠四個月租金二十三萬二千元等情
          ，亦據被上訴人提出房租收付款明細欄影本一件、支票暨退票理由單影本
          各二件為證。上訴人固以亞太公司曾簽發面額五萬八千元，發票日為八十
          九年五月一日之支票一紙交付予被上訴人，該支票雖經提示退票，惟已於
          八十九年五月十日註銷退票紀錄，足證亞太公司並未積欠被上訴人租金等
          語。經查前開發票日八十九年五月一日，面額五萬八千元之支票，其票號
          為0000000號，並於八十九年五月十日註銷其退票紀錄，有上海商
          業儲蓄銀行南京東路分行九十一年十一月二十日九一上南京存字第六六號
          函暨支票正反面影本附卷可憑，核與被上訴人主張亞太公司僅給付租金至
          八十九年五月止之租金，自八十九年六月起即未依約給付租金相符，復與
          被上訴人提出之房租收付款明細欄記載訴外人亞太公司已清償八十八年十
          二月一日起至八十九年五月三十一日止之租金，其中八十九年五月之租金
          係以發票日八十九年五月一日，票號0000000號，面額五萬八千元
          之支票給付等情相符，自難以亞太公司交付發票日八十九年五月一日，面
          額五萬八千元之前開支票已經於同年五月十日註銷退票紀錄，即認亞太公
          司至系爭支票發票日之八十九年九月三十日止，均未再積欠租金。
      ３、又觀諸被上訴人提出之租金收付款明細欄記載，亞太公司就八十九年六月
          及七月之租金係以票據號碼0000000號，發票日八十九年七月十五
          日，面額十一萬六千元之支票給付，惟其下方復註記「改為八十九年九月
          三十日，補貼利息」，又八十九年八月及九月之租金則以票號00000
          00號、0000000號，面額均為五萬八千元，發票日八十九年八月
          一日、八十九年九月一日之支票二紙支付，嗣後經註記「改為八十九年九
          月三十日，補利息」等語，其中面額十一萬六千元之支票既經被上訴人及
          亞太公司約定發票日改為八十九年九月三十日，並將之更改為補貼利息，
          自難認亞太公司已清償該部分租金，另發票日八十九年八月一日、八十九
          年九月一日之支票，亦經被上訴人與亞太公司約定發票日改為八十九年九
          月三十日，實際上復經亞太公司之法定代理人丘森林將該二紙支票之發票
          日改為八十九年十月一日及同年十一月一日，惟經被上訴人屆期提示仍未
          獲付款，亦有被上訴人提出之支票暨退票理由單各二紙為證（見被上訴人
          九年五月十四日準備程序中提出），足證亞太公司確未清償八十九年六月
          至同年九月共四個月租金二十三萬二千元，上訴人主張亞太公司未積欠租
          金等語，洵無足採。
    (二)上訴人抗辯被上訴人與亞太公司間並無五、六十萬元借款債權，而係存在於被
      上訴人之女李玉華及亞太公司間：
      １、被上訴人固主張亞太公司積欠其前開租金二十三萬二千元，始交付系爭支
          票予被上訴人，並同時向其借款五、六十萬元，而由伊交付現金五、六十
          萬元予訴外人鍾喬安，由鍾喬安轉交予亞太公司法定代理人丘森林等語。
      ２、惟查被上訴人之女即證人李玉華於原審係被上訴人之訴訟代理人，其於原
          審即已自認：「借貸的款項是我本人借給參加人亞太設計工程顧問有限公
          司（按亞太公司並非參加人，乃筆錄誤植），與原告（即被上訴人）無關
          ，我歷次所言關於借款部分，都存在於我跟參加人亞太設計工程顧問有限
          公司」（見原審卷第二一七頁），又被上訴人於本院審理時提出亞太公司
          八十九年六月二十六日傳真函，亦記載：「李玉華小姐鈞鑒：……亞太公
          司為負起並儘速償還票款，擬準備待月寧波合資公司股東分紅時，將盈
          餘一併匯回台灣，全數解決票款事宜，故希望貴公司能讓６＼票款，金
          額二○四、○○○及６＼票款，金額二○○、○○○二筆，可否讓本公
          司抽回延至月……」（見被上訴人九十二年六月十二日爭點整理狀所附
          證物），復核證人李玉華於本院準備程序中亦證稱：「（法官：提示原審
          卷第二一七頁筆錄，有何意見？）我在原審的確有講這些話，會講這些話
          的原因是被上訴人沒有經手，都是由我處理，這些錢都是被上訴人出的，
          由我去匯款。（法官：提示上證七上海商銀匯款明細，有何意見？）錢是
          我匯的，資金是被上訴人的，亞太公司一部分知道資金是從被上訴人處而
          來，出名都是我在出名。亞太公司都是針對我，出面接洽都是我出面」（
          見本院九十二年六月十八日準備程序筆錄第三頁），足證借貸之資金雖來
          自被上訴人，惟借貸仍由被上訴人之女李玉華出面並出名，亞太公司亦均
          針對李玉華，故借貸契約之出借人應係契約名義人即李玉華，並非被上訴
          人，被上訴人主張其為出借人，尚不足採。
      ３、但查證人李玉華於本院準備程序中復證稱：「八十九年七月初丘森林打電
          話給我，在電話中結算欠租新台幣貳拾萬貳仟元整加上退票新台幣肆拾
          萬零肆仟元整共計新台幣陸拾萬陸仟元整，再補貼一些利息給我，剩下
          之差額我用現金放在信封內，交給丘森林之工地主任鍾喬安。這應該是八
          十九年七月初之事。至於補貼利息之金額因時間太久已不記得。補貼之現
          金差額約十幾萬，有無到二十萬元，已忘記了」（見本院九十二年六月十
          八日準備程序筆錄第四頁），核與被上訴人提出亞太公司八十九年六月二
          十六日之傳真函記載證人李玉華對亞太公司尚有發票日八十九年六月二十
          日之支票債權二十萬四千元、發票日八十九年六月二十七日支票債權二十
          萬元，共四十萬四千元相符合。復與被上訴人於原審主張：「這張票是丘
          先生向我們租房子拿這張票來付房租，多出來的錢我們也拿現金還給丘先
          生」（見原審卷第十三頁）、「丘森林拿系爭支票來抵租金及借貸」（見
          原審卷第十八頁）、「他拿這張支票給我扣抵房租，剩下部分因為之前他
          有向我借錢，然後開票給我，後來跳票，所以他才拿系爭票據給我換票，
          這張票主要是還借款的錢及房租，票款扣除租金部分就是他向我借款的款
          項」（見原審卷第四十五頁）、「他（按即亞太公司法定代理人丘森林）
          以系爭支票一部分付租金，一部分是換票後剩餘的金額我用現金補足給他
          ，現金是證人鍾喬安來拿，我拿給他的」（見原審卷第一三九頁）、證人
          鍾喬安於原審證稱：「丘先生確實有拿一信封給我要我去原告那邊拿錢，
          但金額是多少我不知道，我只知道當時丘先生需要資金週轉。（被告訴訟
          代理人：丘先生請證人轉交給原告的信封裡面裝何物？）我當時有看到裡
          面是裝支票，但是否為系爭支票我就不清楚了」（見原審卷第一一四頁）
          ，足證亞太公司交付系爭支票確係為清償其積欠被上訴人之租金債務二十
          三萬二千元及其積欠證人李玉華之票款債務四十萬四千元，餘額則由李玉
          華再交付現金十餘萬元予證人鍾喬安，轉交予亞太公司，應堪認定。則被
          上訴人取得系爭支票既有亞太公司積欠被上訴人之租金債務二十三萬二千
          元、亞太公司積欠李玉華之票款債務四十萬四千元及現金借款債權十餘萬
          元，合計為六十三萬六千元及現金借款十餘萬元，剩餘金額則由李玉華與
          亞太公司約定補貼對李玉華之利息，足證被上訴人確係以相當之對價取得
          系爭支票，且此相當之對價並不限於被上訴人與亞太公司間之對價關係，
          即亞太公司以系爭支票交付予被上訴人，並約定作為清償亞太公司對被上
          訴人之女李玉華之借款債權，要非法所不許，亦不得以此即認被上訴人係
          以不相當之對價取得系爭支票。上訴人主張被上訴人係無對價或以不相當
          之對價取得系爭支票，不得享有優於前手之權利等語，亦屬無據，被上訴
          人確係以相當對價取得系爭支票，應堪認定。
      ４、至上訴人聲請本院向財政部臺灣省北區國稅局調閱被上訴人八十九年度綜
          合所得稅核定資料，雖無被上訴人申報亞太公司八十九年一月至五月之租
          金所得，亦未申報亞太公司八十九年六月以後之租金所得，惟查綜合所得
          稅之申報乃屬國民與國家間之租稅關係，係屬公法上之法律關係，尚難以
          被上訴人有無申報租金所得，作為認定訴外人亞太公司是否清償租金之唯
          一證據，附此敘明。
    (三)又上訴人主張其係因與亞太公司間之合併裝修工程合約書即承攬契約而簽發系
      爭支票預付亞太公司工程款，且被上訴人既知悉亞太公司及其法定代理人丘森
      林當時已陷入經濟窘境，不得向上訴人請求給付工程款，猶受讓系爭支票，自
      屬惡意受讓票據，不得向上訴人請求給付系爭票款等語。
      １、按以惡意或有重大過失取得票據者，不得享有票據上之權利，票據法第十
          四條第一項固有明文，惟票據法第十四條第一項所謂以惡意或有重大過失
          取得票據者，係指明知或可得而知轉讓票據之人，就該票據無權處分而仍
          予取得者而言，如從有正當處分權人之手，受讓票據，係出於惡意時，亦
          僅生票據法第十三條但書所規定，票據債務人得以自己與發票人或執票人
          之前手間所存人的抗辯之事由，對抗執票人而已，尚不生執票人不得享有
          票據上權利之問題（最高法院五十二年度臺上字第一九八七號、六十七年
          度臺上字第一八六二號判例意旨參照）。
      ２、上訴人主張其係因與亞太公司間合併裝修工程合約書而簽發系爭支票預付
          亞太公司工程款，嗣後因亞太公司未進行裝修承攬工作，故由亞太公司法
          定代理人丘森林另簽發面額四百三十七萬元之支票予上訴人，用以返還承
          攬契約之報酬，惟嗣後該支票經提示亦未獲付款等情，業據其提出合併裝
          修工程合約書影本一件、支票暨退票理由單影本各一件為證（見原審卷第
          二十九頁以下、上訴人九十二年一月三日補充上訴理由狀所附證物），應
          堪信為真實，固足證明亞太公司對上訴人並無承攬報酬請求權，亞太公司
          亦不得請求上訴人給付系爭票款八十五萬元。然上訴人既自認系爭如附表
          所示之支票係由其簽發交付予亞太公司，則亞太公司自屬有權處分系爭支
          票之人，不生票據法第十四條第一項無權處分票據之問題。
      ３、次查上訴人主張被上訴人取得支票時已知亞太公司經濟陷於窘境，又依被
          上訴人提出亞太公司八十九年六月二十六日傳真予證人李玉華之信函亦謂
          ：「亞太公司近期因資金調度吃緊造成退票事宜」等語，足證被上訴人係
          惡意取得系爭支票，不得享有優於前手即亞太公司之權利等語。惟查依被
          上訴人提出亞太公司前揭傳真函，亦僅能證明被上訴人知悉亞太公司資金
          週轉困難，尚難認被上訴人明知亞太公司對上訴人無承攬報酬請求權存在
          ，仍受讓系爭支票，自難認被上訴人係惡意取得系爭支票，上訴人自不得
          主張票據法第十三條但書之規定，以對抗訴外人亞太公司之事由，對抗執
          票之被上訴人。
七、綜上所述，上訴人抗辯被上訴人係無對價或以不相當對價或惡意取得系爭支票，
    其得以對抗訴外人亞太公司之事由對抗執票之被上訴人，尚屬無據。從而，被上
    訴人本於票據之法律關係，請求上訴人給付票款八十五萬元及自提示日之翌日即
    八十九年十月一日起至清償日止，按年息百分之六計算之利息，為有理由，應予
    准許。又命清償票據上債務之判決，應依職權宣告假執行，民事訴訟法第三百八
    十九條第一項第四款定有明文，是原審判命上訴人如數給付，並依職權宣告假執
    行，於法並無不合。上訴意旨指摘原判決不當，求予廢棄改判，為無理由，應予
    駁回其上訴。
八、因本案論證已臻明確，兩造其餘主張、陳述及所提之證據暨攻擊防禦方法，均與
    本案判斷結果無影響，毋庸再予一一審酌，附此敘明。
九、據上論結，本件上訴為無理由，依民事訴訟法第四百三十六條之一第三項、第四
    百四十九條第一項、第七十八條，判決如主文。
中      華      民      國    九十二    年      八      月      六      日
                                臺灣板橋地方法院民事第一庭
~B審判長法  官  許瑞助
~B      法  官  黃信滿
~B      法  官  周舒雁
右正本證明與原本無異
本判決不得上訴
中      華      民      國    九十二    年      八      月      六      日
~B      法院書記官  張坤校
~F0
~T40
┌──────────────────────────────────────────────────────┐
│支票附表：                                                                                                  │
├─┬─────────┬─────────┬───────────┬────────┬────────┬──┤
│編│  發    票    人  │  付    款    人  │發        票        日│ 票  面  金  額 │ 支  票  號  碼 │備考│
│號│                  │                  │                      │   （新臺幣）   │                │    │
├─┼─────────┼─────────┼───────────┼────────┼────────┼──┤
│１│乙○              │華南商業銀行內湖分│八十九年九月三十日    │捌拾伍萬元      │0000000號│    │
│  │                  │行                │                      │                │                │    │
└─┴─────────┴─────────┴───────────┴────────┴────────┴──┘


司法院資訊處製作；財團法人民間司法改革基金會備份。
